灣高雄地方法院民事判決　　　　　　　95年度訴字第1666號
原　　　告　丙○○
　　　　　　庚○
　　　　　　　　　　　號
　　　　　　王立杰原名乙○○.
兼上一人
法定代理人　甲○○
共　　　同
訴訟代理人　賴玉山律師
　　　　　　邱佩芳律師
被　　　告　辛○○
　　　　　　旺加汽車貨運有限公司
法定代理人　己○○
訴訟代理人　戊○○
上列當事人間請求損害賠償事件，本院於民國96年4月12日言詞
辯論終結，判決如下：
    主      文
原告之訴及假執行之聲請均駁回。
訴訟費用由原告負擔。
    事實及理由
一、本件原告主張：被告辛○○受僱於被告旺加汽車貨運有限公
    司（下稱旺加公司），以駕駛聯結車送貨為業，於民國94年
    11月23日上午7 時39分許，駕駛被告旺加公司所有車牌號碼
    8J-457號聯結車，沿高雄縣仁武鄉○○○路由西往東方向行
    駛，途經該路段85號前，本應注意該路段同向行駛車輛，注
    意安全、小心駕駛，而當時天候晴、視距良好，該路段路面
    狀況乾燥、無障礙物，客觀上並無不能注意之情形，竟疏未
    與在其右側同向行駛之訴外人辛素梅所駕車號CM6-127 號重
    型機車保持安全間隔而駛入機車道，且撞擊訴外人陳宜堆
    置棧板占用機車道，被害人辛素梅在兩者夾殺下，先撞擊棧
    板後，再遭駛入機車道之被告辛○○所駕駛之8J-457號聯結
    車輾過，致被害人辛素梅受有顱骨破裂骨折之傷害，當場死
    亡。又原告丙○○、庚○、王立杰、甲○○，分別為辛素梅
    之父、母、子、配偶，因訴外人辛素梅死亡分別受有下列損
    害新台幣（下同）1,418,402 元、1,482,009 元、1,544,21
    2 元、1,919,212 元，計算式如下：（一）原告丙○○所受
    損害1,418,402 元：（1） 扶養費418,402 元：行政院主計
    處公布之92年平均每戶家庭消費性支出666,000 元，每戶4
    人，因此以平均每人每年166,500 元為扶養費計算基準，又
    原告丙○○40年4 月25日生，於辛素梅死亡時55歲，依台灣
    省簡易生命表計算，尚有21.80 年壽命，扶養義務人有4 人
    ，則原告丙○○因辛素梅死亡，所受扶養權利之損害為
    418,402 元〈計算式：（每人每年扶養費166,500 元×21年
    之霍夫曼係數14.0000000÷扶養義務人4 人）－（每人每年
    扶養費166,500 元×5 年之霍夫曼係數4.0000 000÷扶養義
    務人4 人）＝418,402 元〉。（2） 慰撫金1,000,000 元；
    （二）原告庚○所受損害為1,482,009 元：（1） 扶養費
    482,00 9元：原告庚○40年11月25日生，於辛素梅死亡時54
    歲，依台灣省簡易生命表計算，尚有26.88 年壽命，扶養義
    務人有4 人，則原告庚○因被害人死亡，其所受扶養權利之
    損害為482,009 元〈計算式：（每人每年扶養費166,500 元
    ×26年之霍夫曼係數16.0000000÷扶養義務人4 人）－（每
    人每年扶養費166,500 元×6 年之霍夫曼係數5.0000000 ÷
    扶養義務人4 人）＝482,009 元〉（2） 慰撫金1,000,000
    元；（三）原告甲○○所受損害為1,919,212 元：（1） 扶
    養費362,162 元：原告甲○○69年7 月23日生，於被害人死
    亡時26歲，依台灣省簡易生命表計算，尚有47.39 年壽命，
    扶養義務人有2 人，則被害人死亡，其所受扶養權利之損害
    為362,162 元〈計算式：（每人每年扶養費166,500 元×47
    年之霍夫曼係數24.533747 ÷扶養義務人2 人）－（每人每
    年扶養費166,500 元×34年之霍夫曼係數20.0000000÷扶養
    義務人2 人）＝362,162 元〉。（2） 慰撫金1,000,000 元
    。（3） 支出喪葬費557,050 元。（四）原告王立杰所受損
    害為2,132,470 元：（1） 扶養費1,132,470 ：原告王立杰
    94 年1月21日生，自被害人死亡至成年尚有19年待扶養，扶
    養義務人有2 人，則因被害人辛素梅死亡，原告所受扶養權
    利之損害為1,132,470 元〈計算式：每人每年扶養費166,50
    0 元×19年之霍夫曼係數13.0000000÷扶養義務人2 人＝1,
    132,470 元〉。（2） 慰撫金1,000,000 元。又訴外人丁○○及汽車強制責任險已分別賠償原告1,650,000 元、1,500,
    000 元，平均原告每人獲得賠償787,500 元，是扣除
    787,500 元後，原告丙○○、庚○、甲○○、王立杰依據第
    184 條、第192 條、第194 條規定，尚得分別請求被告辛○○賠償630,902 元、694,509 元、1,131,712 元、
    1,344,970 元，並依民法第188 條規定，請求被告旺加公司
    連帶負責賠償等語。並聲明求為判決：（一）被告應連帶給
    付原告丙○○630,902 元、給付原告庚○694,509 元、給付
    原告甲○○1,131,712 元、給付原告王立杰1,344,970 元，
    及均自起訴狀繕本送達翌日起至清償日止，按年息5%計算之
    利息。（二）原告願供擔保請求准宣告假執行。
二、被告則以：本件車禍係因訴外人辛素梅未注意車前狀況，撞
    擊訴外人丁○○違規利用道路所堆積之物品後，突然倒入被
    告辛○○所駕駛之車道，被告辛○○來不及反應，致所駕駛
    之聯結車右後輪輾過被害人辛素梅，是被告辛○○對該車禍
    之發生並無過失。原告不得請求被告連帶負損害賠償責任等
    語資為抗辯。並答辯聲明求為判決：（一）原告之訴駁回。
    （二）如受不利判決，願供擔保請求宣告免為假執行。
三、兩造不爭執事項如下：
（一）被告辛○○受僱於被告旺加公司，以駕駛聯結車送貨為業
      ，於94年11月23日7 時39分許，駕駛被告旺加公司所有車
      牌號碼8J-457號聯結車，沿高雄縣仁武鄉○○○路由西往
      東方向行駛，途經該路段85號前，適有同向行駛之訴外人
      辛素梅駕駛車號CM6-127 號重型機車，因先撞擊堆置占用
      機車道之棧板而滑倒後，再遭被告辛○○所駕駛之8J-457
      號聯結車輾過，致訴外人辛素梅受有顱骨破裂骨折之傷害
      ，當場死亡。
（二）原告丙○○於40年4月25日生、原告庚○於40年11月25日
      生、原告王立杰於94年1月21日生、原告甲○○69年7月23
      日生，分別為訴外人辛素梅之父、母、子、配偶，並有戶
      籍謄本在卷可稽（見95年度鳳調字第43號卷第17～19頁）
      。
（三）除訴外人丁○○及汽車強制責任險所分別賠償原告1,650,
      000 元、1,500,000 元。
四、兩造爭執事項：系爭車禍之發生被告辛○○是否有過失？如
    有過失，原告得請求賠償之金額為何？茲說明如下：
（一）按侵權行為所發生之損害賠償請求權，以有故意或過失不
      法侵害他人權利為其成立要件，若其行為並無故意或過失
      ，即無賠償之可言，最高法院49年台上字第2323號、54年
      台上字1523號判例要旨可資參照。次按當事人主張有利於
      己之事實者，就其事實有舉證之責任，民事訴訟法第277
      條前段定有明文。
（二）原告主張訴外人辛素梅遭被告辛○○輾斃，係因被告辛○○疏未與右側同向行駛之辛素梅保持安全間隔，並駛入辛
      素梅行駛之機車道所致云云，為被告所否認，並以前揭情
      詞置辯。經查，本件車禍發生，係被害人辛素梅駕駛車號
      CM6-127 號重型機車在被告辛○○右側，與其同向行駛，
      被害人辛素梅先撞擊堆置路旁之棧板而滑倒後，再遭被告
      辛○○所駕駛之聯結車輾過等情，為兩造所不爭執，並經
      本院調取高雄地方法院檢察署95年度偵字第2730號、95年
      度偵字第1849 7號、94年度偵字第27289 號、94年度相字
      第2141號卷宗、高雄縣政府警察局仁武分局高縣鳳警刑移
      字第0940001272號刑案偵察卷宗查核屬實。又依現場照片
      、道路交通事故現場圖、道路交通事故調查報告表及道路
      交通事故現場蒐證照片（見本院卷第109 頁、高雄地方法
      院檢察署94年度相字第2141號卷，影印外放）顯示：被告
      辛○○所駕聯結車之車頭無撞擊痕跡，聯結車輾過訴外人
      辛素梅頭部之地點在一般車道內，非機車道等情，足證本
      件事故係因訴外人辛素梅疏未注意車前狀況而撞擊堆置在
      機車道前方之棧板後，突然往左側滑倒進入一般車道內，
      而遭正好行駛在一般車道之被告辛○○因措手不及，致所
      駕聯結車之右後輪輾過辛素梅頭部所致，原告主張係被告
      辛○○行駛進入機車道而輾斃云云，不足採信，被告抗辯
      係被害人辛素梅未注意車前狀況，先撞擊訴外人丁○○違
      規利用道路所堆積之物品後，突然倒入被告辛○○所駕駛
      之車道，被告辛○○來不及反應，致所駕駛之連聯結車右
      後輪輾過被害人辛素梅等語，堪予採信。
（三）又被告辛○○既依規定行駛於一般道路上，訴外人辛素梅
      突然撞擊機車道之棧板而滑倒入其所駕駛聯結車之右後側
      ，而遭其聯結車輾過，被告辛○○實無從避免，難認其有
      何過失，且本件車禍經臺灣高雄地方法院檢察署送臺灣省
      高屏澎區車輛行車事故鑑定委員會、台灣省車輛刑事事故
      覆議鑑定委員會鑑定結果，亦均認被告辛○○無肇事因素
      ，有95年3 月22日臺灣省高屏澎區車輛行車事故鑑定委員
      會鑑定委員會鑑定意見書及95年6 月6 日台灣省車輛行車
      事故覆議鑑定委員會函在卷可稽（見高雄地方法院檢察署
      94年度偵字第27289 號卷影印外放第9 ～10頁反面）。參
      以上開車禍案件，經檢察官偵查結果亦認被告辛○○並無
      過失而為不起訴處分，原告聲請再議，經台灣高等法院高
      雄高分院檢察署駁回在案，有不起訴處分書、處分書在卷
      足參（見本院卷第68～70頁）。此外，原告復未能舉證證
      明被告辛○○對訴外人辛素梅之死亡有何過失。準此，原
      告丙○○、庚○、甲○○、王立杰依據第184 條、第192
      條、第194 條，分別請求被告辛○○賠償630,902 元、69
      4,509 元、1,131,712 元、1,344,970 元，自屬無據，被
      告辛○○既毋須侵權行為損害賠償責任，則其雇主被告旺
      加公司亦不需連帶負責，是原告依據民法第188 條規定請
      求被告旺加公司連帶賠償，亦屬無據。
五、綜上所述，原告丙○○、庚○、甲○○、王立杰依民法第
    184 條、第192 條、第194 條、第188 條之規定，分別請求
    被告連帶給付630,902 元、694,509 元、1,131,712 元、1,
    344,970 元，及均自起訴狀繕本送達翌日起至清償日止，按
    年息5%計算之利息，均無理由，應予駁回。原告之訴既經駁
    回，其假執行之聲請亦失所附麗，應併予駁回
六、本件事證已臻明確，兩造其餘攻擊防禦方法，核與判決結果
    不生影響，爰不一一論述，併此敘明。
七、據上論結，本件原告之訴為無理由，依民事訴訟法第78條、
    第85條第1項前段，判決如主文。
中　　華　　民　　國　　96　　年　　4 　　月　　26　　日
              民事第三庭  審判長 法  官   鄭月霞
                                 法  官   伍逸康
                                 法　官　 洪培睿
上開正本係照原本作成。
如不服本判決，應於送達後20日內，向本院提出上訴狀並表明上
訴理由，如於本判決宣示後送達前提起上訴者，應於判決送達後
10日內補提上訴理由書（須附繕本）。
中　　華　　民　　國　　96　　年　　4 　　月　　27　　日
                                  書記官  林慧君
